臺灣高雄地方法院刑事判決　　　　　　　　　　　　九十一年度易字第二一五號
　　公　訴　人　臺灣高雄地方法院檢察署檢察官
　　被　　　告　乙○○
右列被告因違反家庭暴力防治法之違反保護令案件，經檢察官提起公訴（九十一年度
偵字第一一八九七號），本院判決如左：
    主  文
乙○○違反法院依家庭暴力防治法第十三條所為之禁止實施家庭暴力行為之裁定，處
拘役伍拾玖日，如易科罰金，以參佰元折算壹日。
    事  實
一、乙○○係甲○○、丙○○○二人之子，其等間具有家庭暴力防治法第三條第三款
    所定之家庭成員關係。乙○○前曾因實施家庭暴力行為，經甲○○聲請而由臺灣
    高雄地方法院（以下簡稱本院）於民國九十一年四月十七日核發九十一年度家護
    字第三五九號民事通常保護令，裁定其不得對甲○○、丙○○○實施身體或精神
    上不法侵害之行為，保護令之有效期間為一年。嗣乙○○於同年四月十九日收受
    上開民事通常保護令，明知法院已核發該保護令，於前開保護令有效期間之九十
    一年六月六日下午四時三十分許，在高雄市○○區○○路大同新村十五之三號甲○○之住處內，酒後與甲○○發生爭吵，竟基於違反民事通常保護令及傷害直系
    血親尊親屬之犯意，徒手欲毆打甲○○，幸因甲○○閃避而未受傷，因而對甲○○實施實施身體上不法之侵害，違反前開民事通常保護令，乙○○並因毆打未著
    ，重心不穩，而倒向屋內之紗窗門，不慎將之毀壞。嗣甲○○旋報警將乙○○逮
    捕。
二、案經甲○○訴由高雄市政府警察局楠梓分局移送台灣高雄地方法院檢察署檢察官
    偵查起訴。
    理  由
一、訊據被告乙○○固坦承於收受保護令後，在右揭時地與父親即告訴人甲○○發生
    爭吵之事實，惟矢口否認有毆打告訴人之違反保護令及加暴行於直系血親尊親屬
    犯行，辯稱：案發當天我有喝兩瓶啤酒，後來我父親罵我，但我沒有打我父親云
    云。經查：
（一）右揭事實業據告訴人甲○○於警訊及本院審理中指訴明確，並有相片六張附卷
      可憑。此外，本院確於九十一年四月十七日核發九十一年度家護字第三五九號
      民事通常保護令，裁定其不得對甲○○、丙○○○實施身體或精神上不法侵害
      之行為，及應遠離甲○○之住居所即高雄市○○區○○路大同新村十五之三號
      至少三十公尺，保護令之有效期間為一年被告並已於九十一年四月十九日收受
      上開保護令等情，業據本院調閱上開民事案件全卷審閱無訛，並有上開保護令
      及被告收受上開保護令之送達回證影本各一份在卷可佐。參以被告於偵查中所
      自承：當天我有喝兩瓶啤酒，因家庭經濟問題、婆媳問題與父親發生口角，我
      沒動手打我父親，是我父親要打我，我沒有罵人，我是罵我自己「幹」等情（
      見偵查卷第六頁及第十二、十三頁筆錄），足認當時雙方確有發生口角，又按
      告訴人係被告之父，衡情當無故意誣陷被告之理，且被告因本案遭本院羈押時
      ，告訴人尚且為被告聲請具保停止羈押，有聲請狀一紙在卷可憑，是應認其指
      訴堪予採信。
（二）至證人即被告之母親丙○○○雖證稱：當時被告喝酒坐在椅子上，我先生（告
      訴人）就罵他，然後我先生一直推紗門要出去打被告，我不讓他出去，結果紗
      門倒下來撞到被告的頭，鄰居就去叫警察來等語（見本院九十一年七月五日審
      判筆錄），然證人丙○○○係被告之母親，是其證詞是否可採已非無疑，且參
      諸前情，足認被告確有欲毆打告訴人之行為，故尚難依證人之上述證詞作對被
      告有利之認定，附此敘明。
綜上所述，本案事證已臻明確，被告之犯行堪以認定。
二、按本院九十一年度家護字第三五九號民事通常保護令，係依家庭暴力防治法第十
    三條第二項規定所為之裁定。次按，刑法第二百八十一條之「施強暴於直系血親
    尊親屬未成傷」罪，所謂「施強暴」，乃對他人加以強制暴力之行為，或直接加
    害於他人之身體，或間接加之於物，足以影響及於人之身體，或作加害之姿態，
    如脅迫、恫嚇等不法方法，使他人之身體或健康有受傷害之危險，或精神上發生
    難予忍受之苦痛（見褚劍鴻著刑法分則第九三六頁）。是以被告違反上開保護令
    之裁定，徒手欲毆打告訴人即直系血親尊親屬，已實施暴行而未成傷之行為，核
    其所為係犯家庭暴力防治法第五十條第一款之違反禁止實施家庭暴力行為保護令
    罪與刑法第二百八十一條之加暴行於直系血親尊親屬罪。其以一行為觸犯上開二
    罪，為想像競合犯，應從一重論以違反保護令罪。公訴人認被告上開行為係犯家
    庭暴力防治法第五十條第二款、第四款之規定一節，容有未洽（詳後述理由三）
    ，惟起訴法條與本院論罪科刑之法條係屬同一條文，且罪名相同，爰無庸變更起
    訴法條（參照卷附之司法院 (69)廳刑一字第五九號研究意見），應予更正敘明
    。又公訴人於起訴法條漏引刑法第二百八十一條之加暴行於直系血親尊親屬罪，
    然此部分犯行業已載明於犯罪事實，本屬業經起訴，且與起訴法條具有想像競合
    犯之裁判上一罪關係，本院自得併予審理，附此敘明。審酌被告漠視法院所為之
    保護令裁定，而對告訴人實施身體或精神上不法之侵害，惟尚未對告訴人造成身
    體上之傷害，及其犯罪之動機、目的、智識程度、所生之危害、犯後態度等一切
    情狀，爰量處如主文所示之刑，並諭知易科罰金之折算標準。
三、公訴意旨另認：被告之上開行為並有違反法院依家庭暴力防治法第十三條所為「
    不得直接或間接為騷擾、通話」、「應遠離高雄市○○區○○路大同新村十五之
    三號（以下簡稱系爭地址）至少三十公尺」之裁定，而認被告另涉有家庭暴力防
    治法第五十條第二款、第四款之規定。查本院九十一年度家護字第三五九號民事
    通常保護令之主文雖確有載明被告亦「不得直接或間接對於聲請人（指告訴人）
    為騷擾、通話」、「應遠離系爭地址至少三十公尺」之語，惟查，告訴人業已到
    庭陳明：被告收受上開保護令之後，仍然與我們同住在家裡，因為他小孩放在家
    裡由我們照顧，所以我們讓他住在家裡等語（見本院九十一年七月五日審判筆錄
    ），亦即被告於收受保護令後，係經告訴人之同意而仍居住於系爭地址，是以被
    告於收受保護令後，雖未遠離系爭地址並仍與告訴人有直接通話之情形，然其主
    觀上並無違反保護令之犯意，故被告之此部分行為尚難遽論以違反保護令罪。再
    者，法院依家庭暴力防治法第十三條所為「不得為身體或精神上不法侵害行為」
    之裁定，應係依同條所為「不得直接或間接為騷擾行為」裁定之概括規定，亦即
    如騷擾之行為已達實施身體上或精神上不法侵害之程度時，騷擾之行為已為不法
    侵害之行為所吸收，應僅成立違反不得實施身體或精神上不法侵害行為之裁定罪
    ，不另成立違反「不得直接或間接為騷擾行為」之裁定罪，查本案被告乃對告訴
    人實施強暴行為，已屬身體上或精神上之不法侵害行為，自無需另認為係屬騷擾
    行為，應併予敘明。此外，復查無其他積極證據足認被告有公訴人所指違反家庭
    暴力防治法第五十條第二、四款之犯行，不能證明被告涉有此部分犯嫌，然此部
    分既與前開論罪科刑部分有想像競合犯之裁判上一罪關係，爰不另為無罪之諭知
    。
據上論斷，應依刑事訴訟法第二百九十九條第一項前段，家庭暴力防治法第五十條第
一款，刑法第二百八十一條、第五十五條、第四十一條第一項，罰金罰鍰提高標準條
例第一條前段、第二條，判決如主文。
中      華      民      國      九十一      年    七      月    十九    日
                                  臺灣高雄地方法院刑事第六庭
                                      法  官  周玉群
右正本證明與原本無異。
如不服本判決，應於判決送達後十日內，向本院提出上訴狀。
                                      書記官  陳瓊芳
中      華      民      國      九十一      年    七      月    十九    日
附錄本案論罪科刑法條：
家庭暴力防治法第五十條：
  違反法院第十三條、第十五條所為之下列裁定者，為本法所稱之違反保護令罪，處
  三年以下有期徒刑、拘役或科或併科新台幣十萬元以下罰金：
    一  禁止實施家庭暴力行為。
    二  禁止直接或間接騷擾、接觸、通話或其他連絡行為。
    三  命遷出住居所。
    四  遠離住居所、工作場所、學校或其他特定場所。
    五  命完成加害人處遇計畫：戒癮治療、精神治療、心理輔導或其他治療、輔導。
中華民國刑法第二百八十一條 (加暴行於直系血親尊親屬罪)：
  施強暴於直系血親尊親屬，未成傷者，處一年以下有期徒刑、拘役或五百元以下罰
  金。
